臺灣新北地方法院行政訴訟判決
                                      111年度交字第11號

原      告  張鈞盛
被      告  臺北市交通事件裁決所

代  表  人  蘇福智（所長）

上列當事人間因交通裁決事件，原告不服被告民國110年12月24
日北市裁催字第22-C00000000號裁決，向本院提起行政訴訟，本
院判決如下：
    主  文
一、原告之訴駁回。
二、訴訟費用新臺幣參佰元由原告負擔。
    事實及理由
壹、程序方面：
一、原告不服被告所為道路交通管理處罰條例第8條之裁決而提
    起撤銷訴訟，依行政訴訟法第237條之1，應適用交通裁決事
    件訴訟程序。
二、本件被告經合法通知（見本院卷第85頁之本院行政訴訟庭送
    達證書），惟其未於言詞辯論期日到場（另以民國111年3月
    4日北市裁申字第1113034750號函復：「囿於本所業務人力
    吃緊爰不派員出庭」，見本院卷第87頁），核無行政訴訟法
    第237條之9第1項、第236條、第218條準用民事訴訟法第386
    條各款所列情形，爰準用民事訴訟法第385條第1項前段規定
    ，依原告聲請，由其一造辯論而為判決。
貳、實體方面：
一、爭訟事實概要：緣原告於110年10月8日12時42分許，駕駛車
    牌號碼000-0000號普通重型機車（下稱系爭機車）而行經新
    北市板橋區府中路左轉文化路1段路口時，因有「轉彎時除
    禁止行人穿越路段外，不暫停讓行人優先通行」之違規事實
    ，經新北市政府警察局板橋分局執勤警員目睹後追及攔查，
    並當場填製掌電字第C00000000號舉發違反道路交通管理事
    件通知單予以舉發，記載應到案日期為110年11月7日前，並
    移送被告處理。原告於110年10月18日提出申訴，經被告調
    查認定原告有上開違規事實，乃依道路交通管理處罰條例第
    48條第2項、第63條第1項（第1款）及違反道路交通管理事
    件統一裁罰基準表等規定，以110年12月24日北市裁催字第2
    2-C00000000號違反道路交通管理事件裁決書（下稱原處分
    ），裁處原告罰鍰新臺幣（下同）1,200元整，並記違規點
    數1點。原告不服，遂提起本件行政訴訟。
二、原告起訴主張及聲明：
㈠、主張要旨：
⑴、本件違規地點為新北市板橋區府中路與文化路口，非員警原
    之府中路、館前西路口，雖於嗣後更正，其過程草率，可見
    。
⑵、當日實際情形，文化路左側正值修路，使單向原本狹小之道
    路，更縮減約1/4，行人等待時自然較靠近馬路，與原告騎
    乘機車交會時，以行車時速約30-40公里計，自難保持三公
    尺安全距離，且較無期待可能；另查該路段為府中路、文化
    路、東門街交叉口，受舉發當日時有307、930等多輛公車往
    來，若禮讓先讓行人通過，則原告自身生命、身體或財產安
    全，亦有陷入危險之可能，且本件原告通行時業已善盡注意
    義務，依結果論，並未發生事故，員警未考量原告不利情形
    ，擅加舉發，容有行政程序法第9條之違反。
⑶、本件舉發係由員警自後尾隨跟蹤，非採路檢方式辦理，依板
    橋分局新北警板督字第1103883559號書函，雖可能有開啟警
    示燈，惟其自後方跟隨，原告實無法可得見聞，權利義務自
    陷於不確定狀態，與行政程序法第5條行政行為内容應明確
    、同法第8條誠實信用之方法，未符。綜上，員警舉發過程
    違法明確。
㈡、聲明：⑴原處分撤銷。⑵訴訟費用由被告負擔。
三、被告答辯及聲明：
㈠、答辯要旨：
    本案舉發機關就違規事實查復（證物4)系爭車輛於110年10
    月8日12時42分，在新北市板橋區府中路與文化路口，因轉
    彎時除禁止行人穿越路段外，不暫停讓行人優先通行之違規
    事實，經執勤員警親眼目睹，認定違規事證明確，爰攔停舉
    發。有關原告申訴理由「舉發地點為府中路與文化路1段，
    非舉發單所述之館前西路」等情，依據行政程序法第101條
    第1項規定，行政處分如有誤寫、誤算或其他類此之顯然錯
    誤者，處分機關得隨時或依申請更正之。本件舉發違規地點
    正確為「府中路與文化路口」，業依上開規定更正在案。依
    舉發影像（影片時間2021/10/08 12:40:30即影片第28秒時
    ），系爭車輛在行人穿越道上距離行人行進方向確實少於2
    個枕木紋（不足3公尺），顯示系爭車輛確實未暫停禮讓行
    人先行通過。經查原告駕駛車輛左轉時，行人穿越道上仍有
    行人通行，按上開安全規則第103條第2項，係針對汽車行經
    行人穿越道時應遵守之規定，目的在確立行人於行人穿越道
    之絕對路權，原告騎車行經行人穿越道時本應暫停禮讓行人
    I爰此，舉發機關按其違規事證依法舉發並無違誤。另按違
    反道路交通管理事件統一裁罰基準及處理細則第6條規定：
    「道路交通管理之稽查，違規紀錄，由交通勤務警察，或依
    法令執行交通稽查任務人員執行之。公路主管及警察機關就
    其主管業務，查獲違反道路交通管理之行為者，應本於職權
    舉發或處理之。」。原告本件違規行為，洵堪認定。原告雖
    以前詞置辯，被告實難以前開情詞撤銷原處分。爰被告依處
    罰條例第48條第2項規定，裁處罰鍰新臺幣1,200元整，並依
    同條例第63條第1項第1款規定記違規點數1點，並無違法之
    情事。
㈡、聲明：⑴原告之訴駁回。⑵訴訟費用由原告負擔。
四、爭點事實：
㈠、舉發警員誤載違規地點而經嗣後更正，是否合法？
㈡、當時文化路左側修路而路人較靠近馬路，原告因而進入行人
    穿越道時難保持三公尺安全距離，是否無期待可能？
㈢、舉發當日多叉路口時有多輛公車往來，原告主張若先讓行人
    通過，其自身生命、身體或財產安全有陷入危險可能，是否
    得作為撤銷原處分之依據？
㈣、原告主張通行時業已善盡注意義務，且依結果論並未發生事
    故，是否有理可採？
㈤、舉發警員尾隨跟蹤始予攔查，是否違反行政程序法第5條及第
    8條？
五、本院的判斷：
㈠、前提事實：
    爭訟概要欄所載之事實，除上開爭點外，其餘事實業為原告
    於起訴狀所不爭執，並有新北市政府警察局掌電字第C00000
    000號舉發通知單、原告110年10月18日陳述書、被告110年1
    0月19日、11月5日北市裁申字第1103179325、1103193478號
    函、舉發機關110年11月3日新北警板交字第1103883995號函
    及答辯報告書、被告110年12月17日北市裁申字第110317823
    2號函、原告110年12月24日申請裁決書、被告110年12月27
    日北市裁申字第1103229205號函、被告110年12月24日北市
    裁催字第22-C00000000號裁決書及送達證書、被告111年1月
    22日北市裁申字第1113019470號函、舉發機關111年2月7日
    新北警板交字第1113874811號函及採證光碟、錄影擷取照片
    2幀、駕駛人基本資料及機車車籍查詢報表等資料（見本院
    卷第43頁至第79頁）足資佐證，此事實應堪認定。
㈡、本件應適用之相關法令：
⑴、道路交通標誌標線號誌設置規則第185條第1項：「枕木紋行
    人穿越道線，設於交岔路口；其線型為枕木紋白色實線，線
    段長度以二公尺至八公尺為度，寬度為四十公分，間隔為四
    十至八十公分，儘可能於最短距離處銜接人行道，且同一組
    標線之間隔長度需一致，以利行人穿越。」。
⑵、道路交通安全規則第2條第1項第1款：「本規則用詞，定義如
    下：一、汽車：指在道路上不依軌道或電力架線而以原動機
    行駛之車輛（包括機車）。」。
⑶、道路交通安全規則第103條第2項：「汽車行近行人穿越道，
    遇有行人穿越、攜帶白手杖或導盲犬之視覺功能障礙者時，
    無論有無交通指揮人員指揮或號誌指示，均應暫停讓行人、
    視覺功能障礙者先行通過。」。
⑷、道路交通管理處罰條例第3條第8款：「本條例用詞，定義如
    下：八、車輛：指非依軌道電力架設，而以原動機行駛之汽
    車（包括機車）、慢車及其他行駛於道路之動力車輛。」。
⑸、道路交通管理處罰條例第48條第2項：「汽車駕駛人轉彎時，
    除禁止行人穿越路段外，不暫停讓行人優先通行者，處新臺
    幣一千二百元以上三千六百元以下罰鍰。」。
⑹、道路交通管理處罰條例第63條第1項第1款：「汽車駕駛人有
    下列各款所列條款之一者，除依原條款處罰鍰外，並予記點
    ：一、有第三十三條第一項、第二項、第三十八條第一項、
    第四十條、第四十五條、第四十七條第一款至第三款、第四
    十八條、第四十九條或第六十條第二項第一款、第二款情形
    之一者，各記違規點數一點。」。
⑺、按道路交通管理處罰條例第48條第2項規定之構成要件，課以
    用路人遵守義務之核心為汽車行近行人穿越道，遇有行人穿
    越時，應暫停讓行人先行通過，考其立法理由係為確立行人
    穿越道優先路權之觀念，並讓行人能夠信賴斑馬線而設，規
    範目的則係要求汽車駕駛人將汽車停在行人穿越道前等候，
    禮讓行人優先通過，使行人行走行人穿越道穿越馬路時，不
    必顧慮會有汽車通行，對行人之人身造成危險，而非僅在於
    保障行人之通行權利。次按「汽車行經行人穿越道，遇有行
    人穿越時，無論有無交通指揮人員指揮或號誌指示，均應暫
    停讓行人先行通過」，為道路交通安全規則第103條第2項所
    明定。另按內政部警政署強化行人路權執法計畫之具體作為
    ：(三)加強取締違反行人路權之違規行為（2）行人穿越道
    不讓行人先行之取締認定原則及應注意事項：A、「路口無
    人指揮時，汽車前懸進入行人穿越道，距離行人位置一個車
    道寬（約3公尺）以內，為取締認定基準。」。上開道路交
    通安全規則係依據道路交通管理處罰條例第92條第1項授權
    而訂定，乃係為執行母法所為之細節性、技術性規定，且未
    逾越母法授權意旨與範圍，又強化行人路權執法計畫則係道
    路交通安全主管機關內政部警政署就道路交通安全規則第10
    3條第2項規定之如何判斷汽、機車是否有暫停讓行人先行之
    細節性、技術性規定，且未逾越母法授權意旨與範圍，自均
    得為被告採為執法之依據。是以，倘駕駛人於行經行人穿越
    道時，即應減速接近，並遇行人通過時，應先暫停，而非憑
    駕駛人主觀判斷暫無行人即恣意搶先向前行駛。
⑻、行政罰法第7條第1項：「違反行政法上義務之行為非出於故
    意或過失者，不予處罰。」。
㈢、本件原告主張略以：「本件違規地點為新北市板橋區府中路
    與文化路口，非員警原之府中路、館前西路口；當時文化路
    左側正值修路，使單向原本狹小之道路，更縮減約1/4，行
    人等待時自然較靠近馬路，與原告騎乘機車交會時，以行車
    時速約30-40公里計，自難保持三公尺安全距離，且較無期
    待可能；另該多叉口，受舉發當日時有307、930等多輛公車
    往來，若禮讓先讓行人通過，則原告自身生命、身體或財產
    安全，亦有陷入危險之可能，且本件原告通行時業已善盡注
    意義務，依結果論，並未發生事故；本件舉發係由員警自後
    尾隨跟蹤，非採路檢方式辦理，原告實無法可得見聞，權利
    義務自陷於不確定狀態，違反行政程序法第5條及第8條。」
    等語。惟查：
⑴、本件舉發經過，業據舉發警員以前揭答辯報告書載稱：「職
    於110年10月8日12時至13時擔服守望勤務，職於12時42行經
    新北市板橋區文化路一段與府中路時，見府中路上一普重機
    000-0000逕自由府中路左轉往文化路一段北上方向，目視其
    車身距行人少於2個枕木紋造成行人駐足，該普重機仍逕自
    通過，職見狀即鳴笛前往攔查」（見本院卷第57頁），其並
    提出前揭採證光碟、錄影擷取照片2幀佐證（見本院卷第72
    至75頁），又本院於言詞辯論期日當庭勘驗錄影採證光碟之
    結果：「一、110年10月8日下午12時40分29秒，原告所騎乘
    的機車由府中路要左轉文化路一段路口，系爭機車距離斑馬
    線枕木紋約1公尺，此時行人穿越斑馬線距離原告所騎乘的
    機車約2公尺。二、110年10月8日下午12時40分30秒，原告
    所騎乘的機車左轉進入斑馬線，往文化路一段方向行駛，此
    時行人穿越斑馬線往前行走，距離原告所騎乘的系爭機車約
    2公尺。此時原告所騎乘的系爭機車的左斜方出現領著手提
    袋的行人欲穿越斑馬線，距離原告所騎乘的機車約兩個枕木
    紋空隙距離。」（見本院卷第93頁）等情，互核相符，亦經
    原告當庭自承其沒有禮讓行人保持3公尺安全距離（見本院
    卷第92頁），事屬灼然，揆諸前揭規定及說明，被告據之乃
    以原處分裁罰原告，於法洵屬有據，另道路交通管理處罰條
    例第48條第2項規定：「汽車駕駛人轉彎時，除禁止行人穿
    越路段外，不暫停讓行人優先通行者，處新臺幣一千二百元
    以上三千六百元以下罰鍰。」，洵不以發生事故作為其處罰
    要件，殆無疑義。
⑵、原告合法考領機車駕駛執照，有駕駛人基本資料、汽車車籍
    查詢資料為憑（見本院卷第77、79頁），其對上述規定應知
    之甚詳，並應確實遵守前揭規定課予車輛應禮讓之義務，用
    期充分保障行人無須避讓車輛之通行權益及人身安全。惟查
    ，原告當庭觀看光碟影像後，確認其左轉時後面或旁邊並無
    其他車輛，而主張（所述危險可能）僅是當時心理狀態（見
    本院卷第94頁），自無由作為其猝然不及注意行人通行之正
    當化依據。此外，原告進入行人穿越道前，本即應注意是否
    有行人通行之事實，而如現實上已有行人行走至其進入行人
    穿越道約3公尺之範圍，即應暫停於行人穿越道外（該名行
    人是否另有交通違規核屬另事），則原告所執因對向修路行
    人較靠近馬路及心理擔心陷於危險可能亦業已善盡注意義務
    等情詞，均不足採，而無從解免其過失責任。
⑶、另按「道路交通管理之稽查，違規紀錄，由交通勤務警察，
    或依法令執行交通稽查任務人員執行之。」、「汽車駕駛人
    之行為有下列情形之一，當場不能或不宜攔截製單舉發者，
    得逕行舉發」、「交通勤務警察或依法令執行交通稽查任務
    人員，對於違反道路交通管理事件之稽查，應認真執行；其
    有不服稽查而逃逸之人、車，得追蹤稽查之。」、「前項稽
    查，查獲違反道路交通管理事件之舉發方式如下：一、當場
    舉發：違反本條例行為經攔停之舉發」為道路交通管理處罰
    條例第7條第1項、第7條之2第1項、違反道路交通管理事件
    統一裁罰基準及處理細則第10條第1項、第2項第1款所明定
    ，則本件舉發警員執行交通守望勤務，對於所目睹原告有違
    反道路交通管理事件之稽查，自應認真執行，並得追及而當
    場攔截製單舉發（當場不能或不宜攔截製單舉發者始得逕行
    舉發），於法要無違誤（另警員稽查使用警鳴器或鳴笛等僅
    係為提醒其他用路人避讓及受稽查人為警執行稽查之事實，
    如受稽查人並無躲避追緝情事，警員自應審慎使用，亦用期
    避免受稽查人名譽之損害，原告應予明辨。）。是原告主張
    舉發警員尾隨跟蹤始予攔查而違反行政程序法第5條及第8條
    云云，顯屬誤解法令，殆無足取。
⑷、末查，本件舉發警員當場製單時雖誤載違規地點為「館前西
    路與府中路口」，惟警員既係甫於府中路與文化路1段路口
    目睹原告違規經過，並隨即追及攔查，亦提出前揭錄影採證
    影像佐證，再由所屬新北市政府警察局板橋分局以110年11
    月3日新北警板交字第1103883995號函復（見本院卷第55頁
    ）更正為「府中路、文化路口」在案，自符合行政程序法第
    101條規定得更正之瑕疵態樣及治癒方式。是原告所執該誤
    載屬重大瑕疵云云，亦不可採。
㈣、本件違規行為時之違反道路交通管理事件統一裁罰基準表記
    載，機車駕駛人違反道路交通管理處罰條例第48條第2項規
    定，即「汽車駕駛人轉彎時，除禁止行人穿越路段外，不暫
    停讓行人優先通行」，於期限內繳納或到案聽候裁決者，應
    處罰鍰1,200元（另依同條例第63條第1項第1款規定記違規
    點數1點）。核此規定，既係基於母法之授權而為訂定，且
    就違反道路交通管理事件統一裁罰基準及處理細則附件所示
    統一裁罰基準表中有關道路交通管理處罰條例第48條第2項
    之裁罰基準內容（基準表除就其是否於期限內繳納或到案聽
    候裁決為裁量因素外，並就其不同違規車種就其可能衍生危
    害交通安全之輕重不同，區分機車、小型車及大型車等不同
    罰鍰標準，其衍生交通秩序危害，既不相同，分別處以不同
    之罰鍰，符合相同事件相同處理，不同事件不同處理之平等
    原則。)，並未牴觸母法，是被告自得依此基準而為裁罰。
㈤、本件判決基礎已經明確，兩造其餘的攻擊防禦方法與訴訟資
    料，經本院斟酌後，核與判決結果不生影響，無一一論述之
    必要，一併說明。
六、結論：原處分並無違誤，原告訴請撤銷為無理由，應予駁回
    。本件第一審裁判費300元，應由敗訴之原告負擔，所以確
    定如主文第2項所示。
七、依行政訴訟法第195條第1項後段、第236條、第98條第1項前
    段、第237條之8第1項、第237條之9第1項，判決如主文。
中　　華　　民　　國　　111 　年　　3 　　月　　30　　日
                  行政訴訟庭  法  官  陳伯厚
一、上為正本係照原本作成。
二、如不服本判決，應於判決送達後20日內，向本院提出上訴狀
    ，上訴狀並應記載上訴理由，表明關於原判決所違背之法令
    及其具體內容或依訴訟資料可認為原判決有違背法令之具體
    事實，並繳納上訴費新臺幣750元。其未表明上訴理由者，
    應於提出上訴後20日內向本院補提理由書（上訴狀及上訴理
    由書均須按他造人數附繕本），如逾期未提出上訴理由書者
    ，本院毋庸再命補正，由本院逕以裁定駁回上訴。
                              書記官  陳柔吟
中　　華　　民　　國　　111 　年　　3 　　月　　31　　日